臺灣新竹地方法院民事判決  
110年度訴字第69號
原      告  滕建美  
訴訟代理人  任君逸律師
複代理人    蔡嘉晏律師
被      告  滕建國  

上列當事人間請求損害賠償事件，本院於民國110年4月13日言詞
辯論終結，判決如下：
    主  文
被告應給付原告新臺幣陸萬元，及自民國一一０年四月十四日起
至清償日止，按年息百分之五計算之利息。
原告其餘之訴駁回。
訴訟費用由被告負擔十分之一，餘由原告負擔。
本判決第一項得假執行。但被告如以新臺幣陸萬元為原告預供擔
保後，得免為假執行。
原告其餘假執行之聲請駁回。
    事  實  及  理  由
壹、程序事項
    按訴狀送達後，原告不得將原訴變更或追加他訴，但擴張或
    減縮應受判決事項之聲明者，不在此限，民事訴訟法第255
    條第1項第3款定有明文。原告起訴時原聲明：⑴被告應給付
    原告新臺幣（下同）60萬元及自起訴狀繕本送達翌日起至清
    償日止，按年息5%計算之利息；⑵訴訟費用由被告負擔；⑶願
    供擔保請准宣告假執行。嗣於本院審理中減縮聲明⑴利息起
    算日自民國110年4月14日起至清償日止（調卷第5頁；本卷
    第33頁），核係單純減縮訴之聲明，與前揭規定無違，應予
    准許。
貳、實體事項
一、原告起訴主張：
㈠、兩造為兄妹關係，兩造父母滕鳳友、滕蔡素蘭育有6名子女即
    原告、被告及訴外人滕春梅、滕建民、滕建玲、滕建立，6
    名子女各自分居，滕鳳友及滕蔡素蘭生前由原告單獨扶養、
    照顧。滕鳳友於96年4月14日過世，滕蔡素蘭及6名子女於96
    年5月29日簽立遺產分割協議書（下稱分割協議書，調卷第2
    1-22頁），合意由原告單獨繼承滕鳳友所遺留門牌號碼新竹
    市○○路00號12樓之1房屋及其坐落土地（下稱系爭不動產）
    。嗣滕蔡素蘭亦過世後，原告於109年4月18日表示系爭不動
    產經估價為732萬元，子女6人原各應分得122萬元，扣除房
    屋整修、原告獨力奉養雙親、稅賦等費用後，願就其所繼承
    系爭不動產補償兄弟姊妹5人各72萬元，在場其餘5人包括被
    告在內均明示同意並已各受領72萬元完畢，有王彥翔（滕建
    玲之子）、滕春梅、滕建立、滕建民4人簽立之聲明書（下
    稱系爭聲明書，調卷第20頁）及兩造於109年4月20日通訊軟
    體LINE之對話紀錄可證（調卷第23頁）。詎兩造後因處理父
    母祭祀問題而口角，被告明知其對原告無債權存在，竟藉故
    於109年7月21日向滕建民揚言要收拾、教訓原告，表示每日
    要至原告家中寫「欠債還錢」等字樣修理原告（調卷第25頁
    ），並為以下行為（下合稱系爭行為）：
  ⒈於109年7月25日至原告住處叫囂，並私自搭乘電梯上樓，於
    原告住處大門以紅筆書寫「建美，欠債還錢，建國00000000
    00」，有照片為證（調卷第26頁）。
  ⒉於109年7月25日至同年10月12日間，共45次於原告住處以紅
    筆、黑筆在原告之信箱上書寫諸如「滕建美欠債還錢000000
    0000」、「滕建美欠錢錢錢 還債0000000000」、「滕建美
    欠債JosZ 0000000000」、「欠債滕建美JosZ 0000000000」
    等文字，更多次書寫鄰居信箱、製造紛爭，致鄰居議論並向
    原告抗議，亦有照片為證（調卷第27-97頁）。
　⒊於109年10月14日至同年11月19日間，共32次繼續撰寫「滕建
    美欠債Josh」、「滕建美欠債50萬Josh」等文字，亦有照片
    為證（調卷第133-165頁）。
㈡、被告所為系爭行為已侵害原告之名譽權，情節重大，爰依民
    法第18條、第184條第1項前段、第195條第1項前段規定提起
    本件訴訟，請求被告賠償原告所受精神上痛苦。並聲明：如
    壹、程序事項變更後聲明所示。
二、被告則以：
㈠、不爭執為系爭行為（調卷第174-175頁、本卷第33頁），惟原
    告既自承系爭不動產經估價為732萬元，子女6人各應分得12
    2萬元，而被告僅分得72萬元，可見被告確對原告有債權即
    差額50萬元。此外，被告固有簽立分割協議書，惟當初之真
    意係將系爭不動產登記於原告名下，以利原告管理系爭不動
    產並照顧母親滕蔡素蘭，並非放棄繼承，故原告仍應返還上
    開差額。
㈡、據上，被告對原告有債權50萬元，主張於本件與原告所受損
    害予以抵銷。爰答辯聲明：⑴原告之訴駁回。⑵訴訟費用由原
    告負擔（本卷第30頁）。
三、本院之判斷：
㈠、按「人格權受侵害時，得請求法院除去其侵害；有受侵害之
    虞時，得請求防止之。前項情形，以法律有特別規定者為限
    ，得請求損害賠償或慰撫金。」「因故意或過失，不法侵害
    他人之權利者，負損害賠償責任。故意以背於善良風俗之方
    法，加損害於他人者亦同。」「不法侵害他人之身體、健康
    、名譽、自由、信用、隱私、貞操，或不法侵害其他人格法
    益而情節重大者，被害人雖非財產上之損害，亦得請求賠償
    相當之金額。」民法第18條第1項、第2項、第184條第1項、
    第195條第1項前段定有明文。又侵權行為法上所稱侵害他人
    之「名譽」，係指對他人就其品行、德行、名聲、信用等的
    社會評價，名譽有無受損害，應以社會上對個人評價是否貶
    損作為判斷之依據（最高法院90年台上字第646號判決意旨
    參照）。
㈡、經查，原告前揭主張，業據其提出兩造通訊軟體對話紀錄、
    原告與滕建立通訊軟體對話紀錄、系爭聲明書、分割協議書
    、被告與滕建民通訊軟體對話紀錄、原告住處大門照片、監
    視器畫面、原告住處社區信箱現場照片等件在卷可稽（調卷
    第18-97、133-165頁），且為被告所不爭執，堪信真正。被
    告所為系爭行為，足使第三人聽聞後對於原告之人格造成負
    面觀感，貶抑社會上對原告人格之評價，係不法侵害原告之
    名譽權，情節重大，原告自受有精神上之痛苦，原告依侵權
    行為之法律關係，請求被告賠償其所受非財產上之損害，即
    屬有據。
㈢、不法侵害他人之人格權，被害人受有非財產上損害，請求加
    害人賠償相當金額之慰撫金時，法院對於慰撫金之量定，應
    斟酌實際加害情形、所造成之影響、被害人所受精神上痛苦
    之程度、雙方之身分、地位、經濟狀況及其他各種情形，以
    核定相當之數額（最高法院47年台上字第1221號、51年台上
    字第223號判例意旨參照）。爰審酌兩造為兄妹關係，被告
    自109年7月25日起，至原告住處書寫足以貶抑社會上對原告
    人格評價之文字高達77次，惟被告係於密接時間、相同地點
    ，對原告以同一文字為誹謗，侵害同一法益，各行為之獨立
    性應屬薄弱，難以強行分離，損害名譽效果逐日遞減。兼衡
    原告目前已退休，退休前為科技公司採購經理，月薪12萬元
    ，108年度所得為5,872元，名下有財產資料10筆，財產總額
    224萬4,850元；被告為大學學歷，目前已退休，退休前任職
    於工研院，退休月薪約5萬多元，108年度所得為2萬5,694元
    ，名下有財產資料7筆，財產總額21萬9,210元，除據兩造各
    自陳明外，復經本院依職權調取兩造之稅務電子閘門財產所
    得調件明細表各1份可稽（調卷第118-124、175-176頁）。
    是本院斟酌此事件發生過程、前述被告行為態樣、侵害情節
    、原告精神損害之程度以及其等學經歷、身分、經濟收入等
    一切情狀，認原告請求被告賠償精神慰撫金於6萬元範圍內
    ，應予准許。逾此範圍之請求則屬過高，不應准許。
㈣、按二人互負債務，而其給付種類相同，並均屆清償期者，各
    得以其債務，與他方之債務，互為抵銷，民法第334條第1項
    前段定有明文。被告固抗辯其對原告有債權即系爭不動產之
    分配差額50萬元，主張於本件抵銷，然為原告所否認。經查
    ，「⒊滕蔡素蘭過世後，滕建國等6人於109年4月18日於滕建
    美住處聚會，滕建美考量手足情深，提議自己補償兄弟姊妹
    5人各72萬元（當時房價估價約為732萬元，平均6人各為122
    萬元，然而扣除房屋整修費用、滕建美單獨奉養雙親之辛勞
    、歷年由滕建美給付之房屋、土地稅，故補償金額為72萬元
    ），在場之滕建國、滕春梅、滕建民、王彥翔（滕建玲之子
    ，已向其母親確認同意）、滕建立5人均明示同意，滕建國
    等5人業均各自受領款項72萬元完畢。」「⒋事後滕建國因滕
    鳳友及滕蔡素蘭祭祀事宜與滕建美口角，於109年7月25日片
    面要求滕建美再補償50萬元，此與109年4月18日在場全體家
    人之共識約定及滕建國之承諾不符，當時並無差額債權之約
    定，滕建國亦無差額債權存在。」此有王彥翔（滕建玲之子
    ）、滕春梅、滕建立、滕建民4人親筆簽名並蓋章之系爭聲
    明書在卷為憑（調卷第20頁），核與原告主張相符，復觀之
    被告簽立之分割協議書，亦未記載全體繼承人將系爭不動產
    登記於原告名下，只是為由原告管理系爭不動產並照顧母親
    滕蔡素蘭。從而，被告就其所辯未能舉證以實，則其徒以空
    口主張抵銷，要難憑採。
㈤、綜上，被告故意不法侵害原告之名譽權，情節重大，原告依
    侵權行為法律關係，請求被告賠償6萬元，及自本件言詞辯
    論終結之翌日即110年4月14日起（本卷第27、33頁）至清償
    日止，按年息5%計算之法定遲延利息，為有理由，應予准許
    。逾此數額之請求則為無理由，應予駁回。
四、本判決所命被告給付之金額未逾50萬元，就原告勝訴部分應
    依同法第389條第1項第5款規定，依職權宣告假執行，至原
    告敗訴部分，其訴既經駁回，其假執行之聲請即失所附麗，
    應併予駁回。並依同法第392條第2項規定，職權為被告酌定
    相當之擔保金額後併宣告得免為假執行。
五、本件事證已臻明確，兩造其餘主張及攻擊防禦方法，核與判
    決結果不生影響，爰不一一論述。
六、訴訟費用負擔之依據：民事訴訟法第79條。
中　　華　　民　　國   110    年     4    月    27    日
                  民事第二庭    法  官  陳麗芬
以上正本係照原本作成。
如對本判決上訴，須於判決送達後 20 日內向本院提出上訴狀。
如委任律師提起上訴者，應一併繳納上訴審裁判費。
中　　華　　民　　國   110    年     4    月    27    日
                                書記官  曾煜智